臺灣板橋地方法院刑事判決　　　　　　　95年度訴字第2060號
公　訴　人　臺灣板橋地方法院檢察署檢察官
被　　　告　甲○○
選任辯護人　邱創舜律師
上列被告因強盜案件，經檢察官提起公訴（九十五年度偵字第一
０二四一號），本院判決如下：
    主    文
甲○○意圖為自己不法之所有，以強暴至使不能抗拒，而取他人
之物，處有期徒刑柒年，扣案玩具手槍（含彈匣）壹把、玩具子
彈貳發、口罩及咖啡色手提包各壹個均沒收。
    犯罪事實
一、甲○○意圖為自己不法之所有，於民國九十五年四月六日凌
    晨三時許，戴白色口罩、手持一把無殺傷力之玩具手槍（含
    彈匣），進入臺北縣板橋市○○路五四六號「海上花ＫＴＶ
    」店內後，在該店櫃檯前，以上開玩具手槍指向櫃檯內會計
    乙○○（當時櫃檯僅有乙○○一人），喝令乙○○不要動，
    並表明欲搶錢之意，當時在場之該店服務生丁○○及客人黃
    子彥見狀即分別躲在走道上櫃檯旁及樓上。甲○○見乙○○
    已因其持槍強暴行為而無法抗拒，隨即跳入櫃檯內，強取櫃
    檯抽屜內之現金新臺幣五萬七千元（下同）並裝入其所攜帶
    之咖啡色手提包內。甲○○得手後欲逃離現場之際，因該店
    服務生丁○○即時通知經理丙○○，而於該店對面馬路制伏
    甲○○並將其撲倒在地，嗣為警據報到場而當場查獲，並扣
    得甲○○所有玩具手槍（含彈匣）一支、玩具子彈二發、口
    罩及咖啡色手提包各一個及其強行取得之五萬七千元（已發
    還）。
二、案經臺北縣政府警察局海山分局報告臺灣板橋地方法院檢察
    署檢察官偵查起訴。
    理    由
一、訊據被告甲○○就曾於上揭時間進入臺北縣板橋市○○路五
    四六號「海上花ＫＴＶ」一情，固予承認，惟矢口否認有何
    強盜犯行，辯稱其當時僅是要找丙○○理論，並非強盜，且
    並無帶白色口罩云云。經查：
  (一)本件被告於九十五年四月六日凌晨三時許，戴白色口罩、手
    持一把無殺傷力之玩具手槍（含彈匣），進入臺北縣板橋市
    ○○路五四六號「海上花ＫＴＶ」店內後，在該店櫃檯前，
    以上開玩具手槍指向櫃檯內會計乙○○（當時櫃檯僅有乙○○一人），喝令乙○○不要動，並表明欲搶錢之意後，隨即
    跳入櫃檯內，乙○○突遇此強暴行為，因不知被告所持有之
    手槍究竟是否為真槍，而不能抗拒，致任由被告強將櫃檯抽
    屜內之現金裝入其所攜帶之咖啡色手提包內一情，業據在場
    目擊之證人乙○○、黃子彥及丁○○結證明確（分見臺灣板
    橋地方法院檢察署九十五年度偵字第一０二四一號卷第七十
    二頁、第五十八頁至第五十九頁、本院九十六年十一月一日
    審判筆錄第三頁至第九頁），此情已足認定。又被告於得手
    後欲逃離現場之際，當時躲在走道上櫃檯旁之該店服務生丁○○見狀，旋即通知該店經理丙○○，經丙○○及在場人員
    一同追出，而於該店對面馬路攔住甲○○並將其撲倒在地，
    並扣得被告所有玩具手槍（含彈匣）一支、玩具子彈二發、
    口罩及咖啡色手提包各一個，與強行取得之現金五萬七千元
    （已發還）等情，業據證人丁○○及丙○○證述明確（分見
    本院前揭審判筆錄第三頁至第九頁、前揭偵卷第七十二頁至
    第七十三頁），並有該等扣案物品（現金已發還，見上開偵
    卷第二十九頁贓物認領保管單）可資佐證，此情已足認定。
  (二)又刑法第三百二十八條第一項所稱之「強暴」，指對人之身
    體，且足以抑制他人抵抗程度之有形力之行使；亦即直接或
    間接對於人之身體施以暴力，壓制被害人之抗拒。而強盜罪
    所施用之強暴手段，祇須足以壓抑被害人之抗拒，使其喪失
    意思自由為已足，縱令被害人無實際抗拒行為，仍於強盜罪
    之成立，不生影響；而是否「不能抗拒」，係以一般生活經
    驗判斷，被害人除心生畏懼外，其自由意識已遭受壓迫，客
    觀上已達於不能抗拒之程度（最高法院九十一年度臺上字第
    七三八一號、九十四年度臺上字第一七八二號判決要旨參照
    ）。而常人驟遇遭人持槍喝令不要動、要搶錢之際，除非有
    極為例外之情形（例如身強體壯或持槍者所持之槍械明顯由
    外觀即可判別為玩具手槍等），當均會因受此強暴之驚嚇而
    無法抗拒。以本件被害人乙○○為女子，被告時為二十八歲
    無任何殘疾之成年男子，衡情，乙○○遇被告持外觀上酷似
    真槍之兇器喝令不要動、要搶錢時，當足認因被告之強暴行
    為，已足使乙○○喪失意思決定自由而陷於不能抗拒之情，
    此情同足認定。
  (三)被告雖抗辯並無強盜之行為，當時僅是要找丙○○理論云云
    ，惟查，本件目擊者共有「海上花ＫＴＶ」之會計乙○○、
    服務生丁○○、經理丙○○及客人黃子彥等四人，該四人所
    證述之內容在細節上雖或有少許出入，惟就被告當時確有戴
    白色口罩、手持一把無殺傷力之玩具手槍強盜一節，則均證
    述一致，已如前述。是在並無證據證明該等人士有偽證之情
    形，且該等人士亦分於偵查中或本院審理中結證，需就不實
    證言負偽證罪責任之情形下，自應認該等證人之證詞為可採
    ，被告此點所辯，並不足採。又本件扣案之白色口罩一個，
    經送往具有專門鑑定唾液中ＤＮＡ能力之刑事警察局鑑定結
    果，亦與被告之ＤＮＡ相符，此有該局九十六年七月二十七
    日刑醫字第０九六００八九九三三號鑑驗書一份附於本院卷
    可參，更足證前述證人所述被告係戴白色口罩強盜一節為可
    採。被告雖於本院最後審理期日，始改口稱該白色口罩係其
    所有，但當時係置於機車上，並未戴該白色口罩進入「海上
    花ＫＴＶ」云云（見本院前揭審判筆錄第十一頁），惟被告
    於警訊、偵查及本院準備程序中（分見上開偵卷第九頁、第
    四十四頁，及本院九十五年八月七日準備程序筆錄第二頁）
    ，均一致稱該白色口罩非其所有，辯護人更進而要求本院將
    扣案口罩送鑑定，以查明該口罩上殘留之唾液中ＤＮＡ是否
    為被告所有（見本院九十五年八月七日準備程序筆錄第二頁
    ），而經本院依辯護人之請求送往刑事警察局鑑定，並判定
    如上述該白色口罩上所採得唾液中之ＤＮＡ確與被告之ＤＮ
    Ａ—ＳＴＲ型別相符後，被告始又改口辯稱該白色口罩係其
    所有，但當時係置於機車上，並未戴該口罩進入「海上花Ｋ
    ＴＶ」云云，足認其之辯詞，並不足採。
  (四)綜上所述，本件事證明確，被告犯行已堪認定，其所辯並不
    足採。
二、查被告行為後，刑法及刑法施行法部分條文業經修正公布，
    並均於九十五年七月一日施行。修正後刑法第二條第一項之
    規定，係規範行為後法律變更所生新舊法律比較適用之準據
    法，於修正後刑法施行後，應適用修正後刑法第二條第一項
    規定之「從舊從輕」之原則為比較；修正後刑法第二條第二
    項，則為同條第一項之特別規定，於修正後刑法施行後，關
    於非拘束人身自由之保安處分，應依修正後刑法第二條第二
    項之規定，適用裁判時之法律。又修正後刑法第三十五條，
    乃刑之重輕之法定次序與標準，應適用裁判時之修正後刑法
    第三十五條之規定。修正後刑法第二條第一項係採「從舊從
    輕」原則，適用最有利於行為人之法律。既曰法律，自較刑
    之範圍為廣；除法律有特別規定者（如修正後刑法第二條第
    二項非拘束人身自由之保安處分適用裁判時法，修正後刑法
    施行法第九條之三規定之情形），應依其規定；或事關執行
    之緩刑之宣告，或犯罪在刑法修正施行前，自首在刑法施行
    後之自首部分，或程序之規定（程序從新，如刑法第四十條
    沒收宣告之程序規定），應適用裁判時之修正後刑法之規定
    外；依修正後刑法第二條第一項比較時，應就「罪、刑」有
    關之共犯、未遂犯、連續犯、牽連犯、結合犯以及累犯加重
    、自首減輕暨其他法定加減原因（如身分加減）與加減例等
    一切情形，綜其全部之結果而為比較後，予以整體適用，不
    能割裂而分別適用有利益之條文。關於易科罰金之折算標準
    、易服勞役之折算標準及期限、罰金與死刑是否併予執行、
    多數有期徒刑定應執行之刑時之最高刑期之限制等之修正，
    事涉行為人易刑折算標準金額之多寡與期限之長短及定執行
    刑時能否就罰金刑併予執行或有期徒刑定應執行之刑時最高
    度之限制，亦均屬依修正後刑法第二條第一項所應比較適用
    法律之範圍。拘束人身自由之保安處分，並非屬修正後刑法
    第二條第二項規定應適用裁判時法之範圍，除有特別規定者
    外，亦屬應依修正後刑法第二條第一項比較適用之法律；從
    刑附屬於主刑，除法律有特別規定者外，依主刑所適用之法
    律（以上參考最高法院九十五年五月二十三日刑事庭第八次
    會議決議及最高法院二十四年上字第四六三四號、二十四年
    上字第五二九二號、二十七年上字第二六一五號判例）。至
    行為後刑法條文經修正，惟無有利、不利情形，應適用裁判
    時法（最高法院九十五年度第二十一次刑事庭會議參照）。
    本件刑法於被告行為後雖經修正，惟就被告所涉之行為間，
    並無有利或不利之情形，本前述說明，自應適用裁判時法。
三、核被告所為，係犯刑法第三百二十八條第一項之強盜罪。爰
    審酌被告所為，使被害人乙○○身心遭受極大損害，犯罪所
    生之損害極為重大，其持一般人於外觀上無從辨別真偽之玩
    具手槍為本件犯行，且其手段亦極為惡劣及其他一切情狀，
    量處如主文所示之刑。又扣案玩具手槍（含彈匣）一把、玩
    具子彈二發、口罩及咖啡色手提包各一個，係被告所有供犯
    罪所用之物，爰依刑法第三十八條第一項第二款、第三項之
    規定，宣告沒收之。
據上論斷，應依刑事訴訟法第二百九十九條第一項前段，刑法第
第三百二十八條第一項、第三十八條第一項第二款，判決如主文
。
本案經檢察官張誌洋到庭執行職務。
中　　華　　民　　國　　96　　年　　11　　月　　15　　日
                  刑事第四庭審判長法  官  許政賢
                                  法  官  廖怡貞
                                  法  官  吳冠霆
上列正本證明與原本無異。
如不服本判決，應於判決送達後十日內敘明上訴理由，向本院提
出上訴狀（應附繕本），上訴於臺灣高等法院。
                                  書記官  黃炎煌
中　　華　　民　　國　　96　　年　　11　　月　　15　　日
附錄法條：刑法第三百二十八條
中華民國刑法第328條
（普通強盜罪）
意圖為自己或第三人不法之所有，以強暴、脅迫、藥劑、催眠術
或他法，至使不能抗拒，而取他人之物或使其交付者，為強盜罪
，處5年以上有期徒刑。
以前項方法得財產上不法之利益或使第三人得之者，亦同。
犯強盜罪因而致人於死者，處死刑、無期徒刑或 10 年以上有期
徒刑；致重傷者，處無期徒刑或 7 年以上有期徒刑。
第 1 項及第 2 項之未遂犯罰之。
預備犯強盜罪者，處 1 年以下有期徒刑、拘役或 3 千元以下罰
金。
